【裁判字號】    98,抗,1825
【裁判日期】    981228
【裁判案由】    聲明異議
【裁判全文】
臺灣高等法院民事裁定                  98年度抗字第1825號
抗  告  人  乙○○○
相  對  人  甲○○
上列當事人間聲請假扣押聲明異議事件，抗告人對於中華民國98
年10月12日臺灣板橋地方法院98年度執事聲字第54號裁定提起抗
告，本院裁定如下：
    主  文
抗告駁回。
抗告費用由抗告人負擔。
    理  由
一、本件抗告人於原法院聲請及本院抗告意旨略以：伊前向原法
    院聲請願供擔保，就相對人所有財產在新台幣15萬元之範圍
    內，予以假扣押時，已就坐落台北縣永和市○○路104巷8弄
    10號房地（下稱系爭房地）遭相對人詐騙之始末，提出訴外
    人即承租人許進益之租賃契約為證，並就相對人急欲將系爭
    房地賤賣脫產，致伊日後有不能強制執行或甚難執行之虞等
    事由，提出蓋有臺灣板橋地方法院檢察署收發章之刑事告訴
    狀、原法院書記官處分書及相對人遭判處有期徒刑1年8月之
    刑事判決等件，以釋明相對人之犯行及因涉案欲將系爭房地
    移轉登記脫產之意圖。乃原法院竟駁回伊假扣押之聲請，實
    有不當，爰提起抗告，求予廢棄原裁定等語。
二、按「債權人就金錢請求或得易為金錢請求之請求，欲保全強
    制執行者，得聲請假扣押。」、「假扣押非有日後不能強制
    執行或甚難執行之虞者，不得為之。」、「請求及假扣押之
    原因應釋明之。前項釋明如有不足，而債權人陳明願供擔保
    或法院認為適當者，法院得定相當之擔保，命供擔保後為假
    扣押。」、「釋明事實上之主張者，得用可使法院信其主張
    為真實之一切證據。」，民事訴訟法第522條第1項、第523
    條第1項、第526條第1、2項、第284條前段分別定有明文。
    是假扣押制度係為保全強制執行而設，故凡假扣押之聲請，
    必須有將來不能執行或執行困難之虞，始得為之。所謂不能
    強制執行，如債務人浪費財產，增加負擔，或就其財產為不
    利益之處分，將成為無資力之情形等是；所謂恐難執行，如
    債務人將移住遠方或逃匿是也（最高法院19年抗字第232號
    判例意旨參照）。又92年2月7日修正前之民事訴訟法第526
    條第1項、第2項原規定：「請求及假扣押之原因，應釋明之
    。債權人雖未為前項釋明，如就債務人所應受之損害已供法
    院所定之擔保者，得命為假扣押」，故債權人完全未釋明假
    扣押之原因，而就債務人所應受之損害已供法院所定之擔保
    者，依當時法律及最高法院27年抗字第521號、61年台抗589
    號判例意旨，固仍得命准為假扣押，然修正後之民事訴訟法
    第526條第2項既規定：「前項釋明如有不足，而債權人陳明
    願供擔保或法院認為適當者，法院得定相當之擔保，命供擔
    保後為假扣押」，其修正理由為：「依原第2項規定，債權
    人得供擔保以代釋明，惟債權人聲請假扣押，應使法院信其
    請求及假扣押之原因大致為正當，故仍應盡其釋明責任。然
    其釋明如有不足，為補強計，於債權人陳明就債務人可能遭
    受之損害願供擔保並足以補釋明之不足，或於法院認以供擔
    保可補釋明之不足並為適當時，法院均可斟酌情形定相當之
    擔保，命債權人供擔保後為假扣押，爰修正第2項」，可知
    債權人應先就假扣押之原因，盡其釋明之責，必待釋明仍有
    不足者，始得以供擔保補釋明之欠缺，倘債權人未為任何釋
    明，縱其陳明願供擔保，仍不得認該擔保已補釋明之完全欠
    缺，其假扣押之聲請自不應准許。
三、經查：抗告人所提上開書證，固能釋明其對相對人有假扣押
    之請求，然就假扣押之原因，僅泛言相對人行為品德有缺失
    、欲將系爭房地賤賣脫產云云，並未進一步就相對人究有何
    浪費財產、增加負擔或將財產為不利益處分以脫產，致達於
    無資力狀態等不能強制執行，或有將移住遠方或逃匿等甚難
    執行之虞等情，提出可使法院信其主張大概為真之證據，難
    謂其已盡釋明本件假扣押必要性之義務。依前揭說明，抗告
    人既不能釋明其假扣押之原因，而此項釋明之欠缺並不能以
    供擔保代之，其所為本件假扣押之聲請即非適法，不應准許
    。
四、從而，抗告人未就本件假扣押之原因盡釋明之責，即就相對
    人之財產聲請供擔保後為假扣押，於法未合，不應准許。原
    裁定就抗告人對原法院司法事務官駁回其聲請之裁定所為聲
    明異議予以駁回，核無違誤，抗告意旨指摘原裁定不當，求
    予廢棄，為無理由，應予駁回。爰裁定如主文。
中    華    民    國    98    年    12    月    28    日
                    民事第十七庭
                        審判長法  官  藍文祥
                              法  官  吳燁山
                              法  官  張競文
正本係照原本作成。
不得再抗告。
中    華    民    國    98    年    12    月    28    日
                              書記官  章大富

司法院資訊處製作；財團法人民間司法改革基金會備份。
